【裁判字號】    87,上訴,1065
【裁判日期】    890301
【裁判案由】    毒品危害防制條例
【裁判全文】
臺灣高等法院臺南分院刑事判決            八十七年度上訴字第一六五號  Ｃ
      上  訴  人
      即  被  告  甲  ○  ○
右上訴人因肅清煙毒條例案件，不服臺灣台南地方法院八十七年度訴緝字第四五號中
華民國八十七年四月二十九日第一審判決（起訴案號：臺灣台南地方法院檢察署八十
六年度營偵字第二○四二號），提起上訴，本院判決如左：
      主      文
原判決撤銷。
甲○○施用第一級毒品，累犯，免刑。
      事      實
一、甲○○於民國（下同）八十一年間因違反麻醉藥品管理條例等案件，經原審判處
    有期徒刑一年十月（定執行刑），於八十四年二月十一日執行完畢，不知悛悔，
    於八十五年十一月二十七日或之前二日內，在不詳地點，施用毒品海洛因一次（
    其非法吸用安非他命部分另案審理）。嗣於八十五年十一月二十七日下午三時許
    ，在台南縣後壁鄉○○村道路，為警查獲甲○○與梁登添（違反麻醉藥品管理條
    例業經本院判處有期徒刑六月確定）共乘車牌ＳＷ－○五二七號自用小客車，經
    警採集其尿液送驗，始悉上情。
二、案經台南縣警察局新營分局移送臺灣台南地方法院檢察署檢察官偵查起訴。
      理      由
一、訊據上訴人即被告甲○○矢口否認右揭犯行，辯稱：伊僅吸用安非他命，並未施
    用毒品海洛因云云。惟查，被告於八十五年十一月二十七日經警查獲時所採取之
    尿液經台南縣衛生局檢驗及藥物食品檢驗局確認結果，呈嗎啡陽性反應（由於海
    洛因經人體會代謝分解成嗎啡，因此涉嫌海洛因之吸食者係檢驗其尿液中之嗎啡
    反應），有該局八十五年十二月十一日、八十六年三月十日檢驗成績書二紙附卷
    可稽；無證據證明被告甲○○於八十三年十月十五日經警採尿之送驗結果有何不
    實情事，如其未施用毒品，尿液豈有此種反應，且按人體投與毒品嗎啡或海洛因
    後，其尿液中能否驗出嗎啡陽性反應，與其投與量、投與途徑、採尿時間、個人
    體質及檢驗方法之靈敏度有關，一般而言，海洛因經注射入人體後，約百分之八
    十於二十四小時內自尿中排出，嗎啡經注射後人體後，百分之九十以上於二十四
    小時內自尿中排出，最長可延至二天，足徵被告於八十五年十一月二十七日或之
    前二日內確有施用海洛因之行為，所辯係卸責之詞，不足採信，事證明確，犯行
    洵堪認定。
二、被告甲○○行為後，毒品危害防制條例已於八十七年五月二十日公布施行，自同
    月二十二日起生效，以之與行為時之舊法肅清煙毒條例相比較結果，以裁判時之
    新法即毒品危害防制條例之規定有利於被告，自應適用該新法。核被告所為，係
    犯毒品危害防制條例第十條第一項之罪。被告八十一年間因違反麻醉藥品管理條
    例等案件，經原審判處有期徒刑一年十月（定執行刑），於八十四年二月十一日
    執行完畢，五年以內再犯本件有期徒刑以上之罪，為累犯，有本院被告全國前案
    紀錄表可按。被告經本院依職權裁定送觀察勒戒後，認有繼續施用毒品傾向，再
    經原審法院裁定施以強制戒治，復因戒治滿三個月其成效經評定為合格，無繼續
    戒治之必要，經原審法院裁定停止戒治，所餘戒治期間付保護管束，茲保護管束
    期滿，有臺灣士林地方法院檢察署八十九年一月二十九日士檢觀字第二三七九號
    函、臺灣台南地方法院檢察署南檢清護愛字第○二四七○號函在卷可參，被告於
    戒治期間付保護管束期滿後，無再施用毒品情形，依法自應為免刑之判決。原審
    予被告論罪科刑雖非無見，惟對於法律之變更未及比較適用，被告上訴雖未指摘
    及此，惟原判決既有未洽，即應撤銷改判，爰依法諭知免刑之判決。
據上論斷，應依刑事訴訟法第三百六十九條第一項前段、第三百六十四條、第二百九
十九條第一項後段，毒品危害防制條例第十條第一項、刑法第十一條後段、第四十七
條、第二條第一項但書，判決如主文。
本案經檢察官吳忠賢到庭執行職務。
中    華    民    國      八十九      年      三      月      一    日
                                  臺灣高等法院臺南分院刑事第三庭
                                      審判長法官  黃    聰    明
                                            法官  黃    三    哲
                                            法官  林    勝    木
右正本證明與原本無異。
如不服本判決，應於判決送達後十日內向本院提出上訴狀，其未敘述理由者並應於提
出上訴狀後十日內向本院補提理由書（應附繕本)。
                                      法院書記官  吳    秋    賢
中    華    民    國      八十九      年      三      月      二        日


司法院資訊處製作；財團法人民間司法改革基金會備份。
